【裁判字號】    92,上易,981
【裁判日期】    920813
【裁判案由】    詐欺
【裁判全文】
臺灣高等法院高雄分院刑事判決                    九十二年度上易字第九八一號
    上  訴  人
    即  被  告  甲○○
右上訴人因詐欺案件，不服台灣屏東地方法院九十二年度易字第一九三號中華民國九
十二年六月十日第一審判決（起訴案號：台灣屏東地方法院檢察署九十一年度偵字第
五九九八號），提起上訴，本院判決如左：
     主  文
上訴駁回。
     事  實
一、甲○○並無購車之能力，亦無付價款之意，竟為籌措現金，意圖為自己不法所有
    ，於民國九十一年六月十四日，託由案外人楊卻之介紹，約定以新臺幣（下同）
    六十三萬元之價格，向慶聯汽車公司購買Ｄ七－二０九九號自小客車，再於同日
    依動產擔保交易法動產抵押方式，持前開自小客車為擔保，向台新國際商業銀行
    股份有限公司（下稱台新銀行）申請貸款五十三萬元，使台新銀行誤認甲○○有
    還債償款之意，遂將款項悉數核撥至慶聯汽車公司帳戶，以代交付甲○○，甲○
    ○取得該自小客車後，明知自己為動產擔保交易之債務人，非經台新銀行同意，
    不得擅自將該車輛轉讓、出租、出質、抵押或為其他處分，竟意圖為自己不法利
    益，於九十一年六月十七日，將該車以十六萬元質當予高雄市三民區○○○路四
    五九號「正光當舖」，足生損害於台新銀行。嗣因甲○○拒不繳交任何分期款，
    且前揭車輛亦不知去向，台新銀行至此始知受騙。
二、案經台新銀行訴由臺灣屏東地方法院檢察署檢察官偵查起訴。
     理  由
一、訊據上訴人即被告甲○○坦承購買Ｄ七－二０九九號自小客車，並向台新銀行辦
    理動產抵押以支付部分價款等情不諱，惟否認有詐欺取財等犯行，辯稱：這輛車
    是一個朋友叫「楊卻（綽號阿鳳）」介紹的，價款是六十三萬元，向銀行貸款五
    十三萬元，不夠十萬元，「阿鳳」說把車子拿去當，再另外買一輛車，後來我與
    「阿鳳」一起去當舖將車子當掉，我有去當舖簽名，但我都沒有看到車，車子當
    十幾萬元，我也沒有拿到錢，我也是被騙云云。
二、經查，右揭犯罪事實，業據告訴代理人林宏樵於警、偵訊時指訴甚詳，且證人即
    「正光當舖」負責人徐正一亦到庭證述：「是甲○○將Ｄ七－二０九九號自小客
    車開到當舖質當，當時我有把他之身分證影印下來（身分證影本附卷）」、「該
    車輛質當十六萬元」、「質當金額交給甲○○本人」等語明確，經質諸證人楊卻
    亦證稱：係應被告之託介紹購買汽車，被告將該買得之汽車，持向銀行抵押借款
    五十三萬元支付之，不足者持該汽車向當鋪質當十六萬元，取其中十萬元付之，
    餘款三萬多元辦理保險及過戶等費用，剩餘由被告取得等語，核與被告自承購買
    汽車及告訴代理人林宏樵暨正光當舖負責人徐正一證述各情相符。此外，復有車
    輛動產抵押契約書、台新國際商業銀行汽車貸款申請書、押當車切結書、委託切
    結書、高雄市當舖商業同業公會流當證明書等在卷可稽，經核各該文件，均係被
    告親自簽名辦理，被告辯稱車子質當後未拿到錢云云，惟於本院審理時則稱質當
    所得十六萬元，先取其中十萬元支付購車款，餘者三萬多元支付保險及過戶等費
    用，最後被告只取得一萬元，與楊卻所證正相符合，被告既身無分文，而向車行
    購買價值六十三萬元之汽車，旋向銀行以動產擔保抵押借貸五十三萬元以支付之
    ，越數日又以十六萬元之低價將車質當，此舉已大違常情，足徵其需款孔急，假
    藉購車辦理動產擔保抵押之手法，取得車輛之後立即變現，事後無任何正當理由
    ，即拒絕給付銀行貸款，被告自始即有不法所有之意圖，施購車及辦理動產擔保
    抵押暨質當汽車於當鋪之詐術，使人陷於錯誤，以籌措現金。本案事證明確，被
    告犯行洵堪認定。
三、核被告所為，係犯刑法第三百三十九條第一項詐欺取財罪，及動產擔保交易法第
    三十八條之罪。被告擅自將已設定動產擔保抵押之自小客車予以質當，目的在遂
    其詐欺取財之目的，所犯上開二罪名間，有方法結果之牽連關係，應依刑法第五
    十五條規定，從一重之詐欺取財罪論處。公訴人雖未就被告違反動產擔保交易法
    犯行提起公訴，然檢察官就裁判上一罪犯罪事實一部起訴者，效力及於全部，本
    案未經起訴部分與已起訴部分，有牽連犯關係，已如前述，法院自應就屬於裁判
    上一罪之他部一併加以審判。公訴人雖認被告就詐欺取財犯行，與楊卻綽號「阿
    鳳」之成年女子有犯意聯絡及行為分擔，皆為共同正犯，惟本件購買汽車及設定
    動產擔保抵押，後又持以質當，均係出於被告之意願，楊卻僅係介紹買車而已，
    殊難遽認其係共同正犯。
四、原審依動產擔保交易法第三十八條、刑法第十一條前段、第三百三十九條第一項
    、第五十五條、罰金罰鍰提高標準條例第一條前段，並審酌被告犯罪所得，且犯
    後又飾詞狡辯，毫無悔意等一切情狀，量處有期徒刑一年二月。經核原判決認事
    用法尚無不合，量刑亦稱妥適，被告上訴意旨否認犯罪，空言指摘原判決不當，
    並無可取，為無理由，應予駁回。
據上論斷，應依刑事訴訟法第三百六十八條，判決如主文。
本案經檢察官方娜蓉到庭執行職務。
中        華        民        國  九十二    年    八    月    十三    日
  臺灣高等法院高雄分院刑事第四庭
                                  審判長法官  蕭權閔
                                        法官  陳吉雄
                                        法官  陳啟造
右正本證明與原本無異。
不得上訴。
                                  法院書記官  白蘭
中    華    民    國      九十二      年      八      月    十四    日
本件論罪科刑法條：
刑法第三百三十九條第一項
意圖為自己或第三人不法之所有，以詐術使人將本人或第三人之物交付者
，處五年以下有期徒刑、拘役或科或併科一千元以下罰金。
動產擔保交易法第三十八條
動產擔保交易之債務人，意圖不法之利益，將標的物遷移、出賣、出質、
移轉、抵押或為其他處分，致生損害於債權人者，處三年以下有期徒刑、
拘役或科或併科六千元以下之罰金。


司法院資訊處製作；財團法人民間司法改革基金會備份。
